【裁判字號】    98,抗,9
【裁判日期】    980204
【裁判案由】    拍賣抵押物
【裁判全文】
臺灣屏東地方法院民事裁定                 98年度抗字第9號
抗  告  人  台鳳股份有限公司
                        2
法定代理人  丙○○
相  對  人  甲○○○資產管理股份有限公司
法定代理人  乙○○
上列當事人間聲請拍賣抵押物事件，抗告人對於民國97年11月3
日本院97年度司拍字第496 號裁定提起抗告，本院裁定如下：
    主  文
抗告駁回。
抗告費用新臺幣壹仟元由抗告人負擔。
    理  由
一、按抵押權人於債權已屆清償期而未受清償者，得聲請法院拍
    賣抵押物，就其賣得價金而受清償，民法第873 條第1 項定
    有明文。又聲請拍賣抵押物屬非訟事件，法院所為准許與否
    之裁定，無確定實體法上法律關係存否之性質，於債權及抵
    押權之存否，並無既判力。故祇須其抵押權已經依法登記，
    且債權已屆清償期而未受清償，法院即應為准許拍賣之裁定
    。而對於此項法律關係有爭執之人，為保護其權利，得提起
    訴訟，以謀解決，不得僅依抗告程序聲明其爭執，並據為廢
    棄准許拍賣抵押物裁定之理由（最高法院94年度台抗字第27
    0 號裁定參照）。
二、本件相對人主張：抗告人台鳳股份有限公司自民國61年11月
    25 日 起，以其所有如附表所示之不動產，為向台灣銀行借
    款之擔保，設定新臺幣（下同）60,000,000元（於民國87
    年6 月22日權利總價值變更為490,000,000 元）、40,000
    , 000 元、25,000,000元、560,000,000 元（於民國88
    年5 月19日擔保權利總金額變更為1,400,000,000 元）、
    50 ,000,000 元（於民國72年5 月30日擔保權利價值變更為
    15 0, 000,000 元）之最高限額抵押權，存續期限為民國
    61年11月25日至民國76年11月25日止（嗣展期至民國100 年
    11月25日止）、民國65年1 月29日起至民國80年1 月28日
    止（嗣展期至民國100 年1 月28日止）、民國65年11月28
    日起至民國80年11月27日止（嗣展期至民國100 年11月27日
    止）、民國76年7 月8 日起至民國106 年7 月8 日止（嗣
    展期至民國106 年7 月8 日止）、民國70年2 月20日起至
    民國10 0年2 月20日止，於民國88年11月5 日起為向中興商
    業銀行股份有限公司借款之擔保，設定新臺幣（下同）3,
    000, 000,000元、3,500,000,000 元、3,000,000,000
    元之最高限額抵押權，存續期間為民國88 年11 月9 日起
    至民國118 年11月8 日止、民國88年11月5 日起至民國11
    8 年11月4 日止、民國90年2 月13日起至民國120 年2 月
    12日止，債務清償期依照各個債務契約所定清償日期，經登
    記在案，嗣抗告人台鳳股份有限公司分向臺灣銀行、中興商
    業銀行股份有限公司借款，分期按月清償本息，嗣因債權讓
    與，上開債權及抵押權一併由相對人概括承受，詎抗告人台
    鳳股份有限公司未依約清償本息，積欠本金11,605,000,000
    及利息與違約金，相對人並取得債權憑證及民事判決暨確定
    證明書，以茲證明此債權已屆期，又抗告人台鳳股份有限公
    司於抵押權定後之民國96年間將上開部分不動產所有權信託
    予訴外人生寶資產管理有限公司、陳培道，依法對抵押權不
    生影響，為此聲請拍賣抵押物，以資受償，並提出抵押權設
    定契約書影本、他項權利證明書影本、他項權利移轉變更契
    約書影本、土地登記簿謄本、建物登記簿謄本、借據影本及
    債權讓與證明書影本等件為證。
三、抗告意旨則以：抗告人就相對人與案外人黃葉冬梅女士之債
    權債務關係而言係提供抵押擔保物之保證人地位，如抗告人
    之負擔有相較主債務人之負擔為重，依民法第741 條規定，
    及應縮減至主債務之限度。而相對人對黃葉冬梅女士之債權
    目前既為破產債權，如其債權將來依破產程序已受清償者，
    未能受清償之部分，相對人對黃葉冬梅女士之請求權視為消
    滅，即黃葉冬梅女士對相對人之債務減縮至依破產程序所清
    償部分之數額。因此，抗告人所有土地上之最高限額抵押權
    所擔保之訴外人黃葉冬梅女士對相對人之債務金額，於訴外
    人黃葉冬梅女士之破產程序終結前，即屬無法確定，如此時
    准許相對人拍賣抗告人土地取償，除無法確定最高限額抵押
    權擔保之債權金額外，亦將使抗告人即保證人之負擔大於主
    債務人之負擔，爰依法請求廢棄原裁定。
四、經查，系爭抵押權存在且債務已屆清償期而未清償等節，為
    抗告人所不爭執；依前開規定，相對人即有權聲請拍賣系爭
    抵押物，原審依相對人所提上開文件證物為形式審查，認為
    系爭抵押權所擔保之債權清償期業已屆期而未受清償，因而
    裁定准許相對人拍賣抵押物之聲請，經核尚無不合，抗告人
    抗辯云云，實屬實體上法律關係存否之爭執，尚不得執為廢
    棄原裁定之理由。從而，抗告人提起本件抗告，指摘原裁定
    不當，為無理由，應予駁回。
五、據上論結，本件抗告為無理由。依非訟事件法第21條第2 項
    、第24條第1 項、第46條，民事訴訟法第495 條之1 第1 項
    、第449 條第1 項、第78條，裁定如主文。
中    華    民    國    98    年    2     月    4    日
                  民事第二庭    審判長  法  官張世賢
                                        法  官羅森德
                                        法  官吳思怡
正本係照原本作成。
得再抗告。
中    華    民    國    98    年    2     月    5    日
                                        書記官陳勃諺


司法院資訊處製作；財團法人民間司法改革基金會備份。
